臺灣新竹地方法院民事裁定  
110年度監宣字第281號
聲  請  人  田惠伶  


特別代理人  陳孟彥律師（法扶律師）
關  係  人  新竹縣政府
法定代理人  楊文科  
關  係  人  財團法人新竹縣天主教世光教養院
法定代理人  李克勉  
關  係  人  田秀松  
            梁鳳妹  
            鄧蕾娜  
上列聲請人聲請監護宣告事件，本院裁定如下：
    主  文
一、宣告田惠伶（民國00年0月0日生，身分證統一編號：Z00000
    0000號）為受監護宣告之人。
二、選定新竹縣政府為受監護宣告之人田惠伶之監護人。
三、指定財團法人新竹縣天主教世光教養院為會同開具財產清冊
    之人。
四、程序費用由受監護宣告之人負擔。
    理  由
一、按無訴訟能力人有為訴訟之必要，而無法定代理人或法定代
    理人不能行代理權者，其親屬或利害關係人，得聲請受訴法
    院之審判長，選任特別代理人，民事訴訟法第51條第2項定
    有明文。上述規定，於家事非訟事件準用之，此觀家事事件
    法第97條、非訟事件法第11條規定即明。經查，聲請人為腦
    性麻痺之重度身心障礙者，目前居住於新竹縣天主教世光教
    養院，日常生活起居需由他人協助照料，堪認其並無獨立以
    法律行為負義務之能力，應為無程序能力之人，又其現已成
    年，無法定代理人，本院爰於民國110年9月6日選任陳孟彥
    律師擔任聲請人之特別代理人，代理聲請人實施本件非訟行
    為，合先敘明。
二、聲請意旨略以：聲請人自幼即患有腦性麻痺，領有重度身心
    障礙手冊，於民國95年7月3日即已入住世光教養院，父親田
    維堅及母親鄧蕾娜95年3月30日協議離婚，約定由父親田維
    堅為親權人，母親鄧蕾娜則不知去向，嗣聲請人父親田維堅
    於110年3月間因病逝世，改由祖父田秀松為監護人，現聲請
    人已成年，祖父田秀松為七旬老人，實無法代理聲請人處理
    法律上事務，爰依法聲請宣告聲請人為受監護宣告之人，並
    請求選定新竹縣政府為聲請人之監護人、財團法人新竹縣天
    主教世光教養院為會同開具財產清冊之人等語，並提出親屬
    系統表、特教學生鑑定證明書、身心障礙證明、戶籍謄本等
    件為證。
三、按對於因精神障礙或其他心智缺陷，致不能為意思表示或受
    意思表示，或不能辨識其意思表示之效果者，法院得因本人
    、配偶、四親等內之親屬、最近一年有同居事實之其他親屬
    、檢察官、主管機關或社會福利機構之聲請，為監護之宣告
    ，民法第14條第1項定有明文。又法院應於鑑定人前，就應
    受監護宣告之人之精神或心智狀況，訊問鑑定人及應受監護
    宣告之人，始得為監護之宣告。但有事實足認無訊問之必要
    者，不在此限。鑑定應有精神科專科醫師或具精神科經驗之
    醫師參與並出具書面報告，家事事件法第167條第1項、第2
    項分別定有明文。本件聲請人之特別代理人已陳明聲請人係
    腦性麻痺之重度身心障礙者，已不能為意思表示或受意思表
    示，或不能辨識意思表示之效果等情，並提出特殊教育學生
    鑑定證明書、身心障礙證明為證，爰認本件以囑託鑑定人對
    聲請人進行精神或心智狀況之鑑定即為已足，並無由本院訊
    問聲請人之必要。又經鑑定人鑑定結果，認聲請人聲請人患
    有重度腦性麻痺，且依其臨床症狀、理學檢查及相關紀錄呈
    現其受疾病影響，導致思考、知覺及大腦認知功能方面之判
    斷、抽象思考能力等無法正常執行，顯示聲請人目前因疾病
    導致無法意思表示或不能辨識意思表示之效果等情，有臺北
    榮民總醫院新竹分院110年10月7日北總竹醫字第1100501424
    號函暨所附精神鑑定報告書可參，堪認聲請人因腦性麻痺，
    已致不能為意思表示、受意思表示，或不能辨識其意思表示
    之效果至明。從而，聲請人聲請宣告其為受監護宣告之人，
    核無不合，應予准許。
四、再按受監護宣告之人應置監護人；法院為監護之宣告時，應
    依職權就配偶、四親等內之親屬、最近一年有同居事實之其
    他親屬、主管機關、社會福利機構或其他適當之人選定一人
    或數人為監護人，並同時指定會同開具財產清冊之人，民法
    第1110條、第1111條第1項定有明文。查聲請人之父親已歿
    ，母親鄧蕾娜自離婚後即與聲請人無聯絡，祖父母年歲已高
    且無擔任監護人之意願，再審酌聲請人之戶籍設於新竹縣，
    考量新竹縣政府為身心障礙者權益保障社會福利之主管機關
    ，轄下有扶助身心障礙者之專責單位，並有專業社會工作人
    員從事相關業務，對身心障礙者提供保護、服務及照顧等事
    務，且財團法人新竹縣天主教世光教養院已具狀表明同意擔
    任會同開具財產清冊之人，爰依上揭規定選定新竹縣政府為
    聲請人之監護人，並指定財團法人新竹縣天主教世光教養院
    為會同開具財產清冊之人，以維護聲請人之利益。又依民法
    第1113條準用同法第1099條、第1099條之1之規定，於監護
    開始時，監護人對於受監護宣告人之財產，應會同開具財產
    清冊之人於2個月內開具財產清冊，並陳報法院，於開具完
    成並陳報法院前，監護人對於受監護宣告人之財產，僅得為
    管理上必要之行為，附此敘明。
五、依家事事件法第164 條第2 項，裁定如主文。 　
中　　華　　民　　國　　110 　年　　11　　月　　30　　日
               　 家事法庭  法　官　林宗穎 
以上正本係照原本作成。
如對本裁定抗告，須於裁定送達後10日之不變期間內，向本院提
出抗告狀，並繳納抗告費新臺幣1,000元。　　　　　  
中　　華　　民　　國　　110 　年　　12　　月　　2 　　日
                             書記官  嚴翠意